【裁判字號】    94,訴,984
【裁判日期】    950222
【裁判案由】    毒品危害防制條例
【裁判全文】
臺灣基隆地方法院刑事判決               94年度訴字第984號
公  訴  人  臺灣基隆地方法院檢察署檢察官
被      告  甲○○
上列被告因違反毒品危害防制條例案件，經檢察官提起公訴（94
年度毒偵字第2516號）暨移送併案審理（94年度毒偵字第3105號
），被告為有罪之陳述，本院合議庭裁定由受命法官獨任以簡式
審判程序進行審理，並判決如下：
    主  文
甲○○連續施用第一級毒品，累犯，處有期徒刑捌月。扣案之注
射針筒壹支、止血軟管壹條，均沒收。
    事  實
一、甲○○前因施用毒品案件，經送觀察、勒戒後，認有繼續施
    用毒品之傾向，改送強制戒治（民國88年5月6日停止戒治付
    保護管束，並於同年12月15日管束期滿執行完畢），由臺灣
    桃園地方法院檢察署檢察官於89年1月7日，以89年度戒偵字
    第2 號為不起訴處分確定。再因施用毒品案件，經送強制戒
    治（91年10月6 日期滿執行完畢），並由臺灣基隆地方法院
    檢察署檢察官以90年度偵字第1348號提起公訴，經本院以91
    年度訴緝字第15號判決判處有期徒刑7月、5月確定，與其另
    犯之竊盜、偽造文書等各罪，經合併定應執行刑為有期徒刑
    3年（本院92年度聲字第201號），於93年11月3 日縮短刑期
    假釋出監，迨94年7 月26日假釋期滿，假釋未經撤銷，其未
    執行之刑，以已執行論。
二、甲○○不思戒除毒癮，猶基於施用第一級毒品海洛因之概括
    犯意，自94年9月12日起，至95年1月24日止，在基隆市○○
    路200巷108巷4 樓租住處等地點，以注射針筒施打左手臂皮
    下組織之方式，連續施用第一級毒品海洛因，共計施用約五
    次。嗣為警分別於：(一)94年9 月14日晚間10時40分許，在其
    位於臺北縣瑞芳鎮○○路67巷4 號之住處查獲，扣得其所有
    供施用海洛因之注射針筒1支、止血軟管1條；(二)94年10月21
    日下午2 時55分許，同在上址再次查獲。經警二度採集其尿
    液送驗，結果均呈海洛因之嗎啡陽性反應，而悉上情。
三、案經臺北縣政府警察局瑞芳分局報告臺灣基隆地方法院檢察
    署檢察官偵查起訴暨移送併案審理。
    理  由
壹、程序事項
    查本件被告甲○○所犯者非為死刑、無期徒刑、最輕本刑為
    3 年以上有期徒刑之罪或高等法院管轄第一審案件，其於準
    備程序進行中，先就被訴事實為有罪之陳述，經告知其簡式
    審判程序之旨，並聽取公訴人、被告之意見後，本院業已依
    刑事訴訟法第273條之1第1 項之規定，裁定由受命法官獨任
    以簡式審判程序進行本案之審理。
貳、實體事項
一、按被告陳述其自白係出於不正之方法者，應先於其他事證而
    為調查。該自白如係經檢察官提出者，法院應命檢察官就自
    白之出於自由意志，指出證明之方法，刑事訴訟法第156 條
    第3 項定有明文。本案被告甲○○雖曾於檢察官偵查中，抗
    辯其於94年9 月15日之警詢筆錄製作過程中，遭受警員徒手
    毆打，始被迫承認其於94年9 月14日為警查獲前有施用海洛
    因之犯行。惟該部分之警詢筆錄（94年度毒偵字第2516號偵
    查卷第7 至10頁參照）未經起訴檢察官列為本案證據，實行
    公訴檢察官於本院審理時，亦以言詞陳明不予援用作為本案
    證據（95年2月8日準備程序暨審判筆錄參照），則因上開警
    詢筆錄並非本案證據，本院認無先於其他事證調查之必要，
    應先敘明。
二、前揭連續施用第一級毒品海洛因之事實，業據被告於本院審
    理時坦承不諱，並有扣案之注射針筒1 支、止血軟管1 條可
    憑。而被告為警查獲後所二度採集之尿液檢體，經送請檢驗
    ，結果均呈海洛因之嗎啡陽性反應（由於海洛因在人體內會
    代謝成嗎啡，因此涉嫌海洛因之吸食者，係檢驗其尿液中之
    嗎啡反應），有偵查卷附臺灣檢驗科技股份有限公司94年10
    月11日CH/2005/91116號、94年11月4 日CH/2005/A0859號濫
    用藥物尿液檢驗報告可憑，其中94年9 月14日查獲後所採集
    之尿液檢體經送請複驗，結果同呈海洛因之嗎啡陽性反應，
    有法務部調查局94年12月8日調科壹字第09462104970號檢驗
    通知書附卷可稽，足見被告自白施用第一級毒品海洛因之情
    節，與事實相符，應可採信。又被告前因施用毒品案件，經
    送觀察、勒戒後，認有繼續施用毒品之傾向，改送強制戒治
    ，於88年5月6日停止戒治付保護管束，並於同年12月15日管
    束期滿執行完畢，由臺灣桃園地方法院檢察署檢察官於89年
    1月7日，以89年度戒偵字第2 號為不起訴處分確定；再因施
    用毒品案件，經送強制戒治，迨91年10月6 日期滿執行完畢
    等情，亦有臺灣高等法院被告前案紀錄表、前揭不起訴處分
    書附卷足佐。綜上所陳，本案事證明確，被告於強制戒治執
    行完畢後，5 年以內再犯施用毒品之犯行，堪可認定，應依
    法論科。
二、論罪科刑：
    (一)查海洛因係毒品危害防制條例所列管之第一級毒品，此
        為該條例第2條第2項第1 款所明定；又犯毒品危害防制
        條例第10條施用毒品之罪者，檢察官應聲請法院裁定，
        令被告入勒戒處所觀察、勒戒，經觀察、勒戒後，無繼
        續施用毒品之傾向者，應即釋放，並由檢察官為不起訴
        處分，有繼續施用毒品之傾向者，則由檢察官先聲請法
        院裁定令入戒治處所施以強制戒治，俟強制戒治期滿，
        再行釋放，並由檢察官為不起訴處分；而依前開規定觀
        察勒戒或強制戒治執行完畢釋放後，5 年內再犯施用毒
        品之罪者，檢察官應依法追訴，毒品危害防制條例第20
        條第1項、第2項、第23條第2項分別定有明文。
    (二)核被告於強制戒治執行完畢後，5 年以內再犯施用第一
        級毒品海洛因之行為，係犯毒品危害防制條例第10條第
        1 項之施用第一級毒品罪。被告持有第一級毒品海洛因
        之低度行為，應為施用毒品之高度行為所吸收，不另論
        罪。被告前後多次施用第一級毒品海洛因之犯行，時間
        緊接，所犯係構成要件相同之罪名，顯係基於概括犯意
        而反覆為之，為連續犯，應依刑法第56條之規定，論以
        一罪，並依法加重其刑。公訴人雖僅就被告於94年9 月
        15日為警採尿前回溯1 日內某時施用第一級毒品海洛因
        之犯行提起公訴，然未據起訴部分與已起訴部分既有如
        前述連續犯之裁判上一罪關係，應為起訴效力所及，本
        院依法併予審理。查被告前曾受如事實欄所載有期徒刑
        之執行，此有臺灣高等法院被告前案紀錄表附卷可考，
        其於有期徒刑執行完畢後5 年以內，再犯本件最重本刑
        為有期徒刑以上之刑之罪，為累犯，應遞予加重其刑。
        本院審酌被告犯罪之動機、吸食頻率、曾有施用毒品之
        前科仍不知戒除，惟犯罪後坦承犯行，且所犯之施用毒
        品犯行乃戕害自己身心健康，並未危及他人等一切情狀
        ，量處如主文所示之刑。
    (三)末查，扣案之注射針筒1支、止血軟管1條，均為市售一
        般藥用之物，雖非專供施用毒品之器具，此業據本院當
        庭勘驗無訛（95年2月8日審判筆錄參照），然屬被告所
        有供施打海洛因所用之物，業據被告供明無誤，爰依刑
        法第38條第1項第2款之規定宣告沒收。至起訴書所稱之
        「海洛因殘渣袋1只、安非他命殘渣袋2只」，實際上未
        能檢驗出任何毒品成分反應，有本院卷附臺北縣政府警
        察局瑞芳分局查獲涉嫌毒品危害防制條例毒品初步鑑驗
        報告單3紙、照片4張可稽，足認僅係一般空分裝袋。而
        上開空分裝袋3 只以及扣案之鋁箔紙1張、吸管吸食器1
        個等物，均非屬違禁物，亦非被告所有且供本件施用「
        海洛因」所用之物，業據其供承在卷，自無於本案宣告
        沒收之餘地，附此說明。
據上論斷，應依刑事訴訟法第273條之1第1項、第299條第1 項前
段，毒品危害防制條例第10條第1 項，刑法第11條前段、第56條
、第47條、第38條第1項第2款，判決如主文。
本案經檢察官乙○○到庭執行職務。
中    華    民    國    95    年    2     月    22    日
                  刑事第五庭法  官  楊皓清
以上正本證明與原本無異。
對於本件判決如有不服，應於收受送達後10日內，向本院提出上
訴書狀，上訴於臺灣高等法院，並按他造當事人之人數附具繕本
。
中    華    民    國    95    年    2     月    22    日
                            書記官  王月娥
附錄論罪法條：
毒品危害防制條例第10條第1項
施用第一級毒品者，處6月以上5年以下有期徒刑。


司法院資訊處製作；財團法人民間司法改革基金會備份。
